臺灣高等法院民事判決　　　　　　　　　99年度訴易字第94號
原　　　告　張雯媛
被　　　告　葉晃威
訴訟代理人　薛美秀
上列當事人間因恐嚇、公然侮辱等案件提起刑事附帶民事訴訟請
求侵權行為損害賠償事件，經刑事庭裁定移送前來，本院於中華
民國100年1月19日言詞辯論終結，判決如下：
    主      文
被告應給付原告新臺幣伍萬元，及自民國一百年一月七日起至清
償日止，按週年利率百分之五計算之利息。
原告其餘之訴駁回。
訴訟費用由被告負擔十分之一，餘由原告負擔。
原告假執行之聲請駁回。
    事實及理由
一、原告起訴主張：伊係基隆市中正區山海觀社區（下稱山海觀
    社區）管理委員會之主任委員，被告則係山海觀社區之保全
    組長，被告因不滿伊屢以「耗電」為由，禁止保全人員使用
    電暖器設備，竟於民國（下同）99年1月5日晚間11時許，於
    該社區警衛崗亭外之不特定多數人得以共見共聞之公開場所
    ，以「妳做主委沒有什麼好囂張，太假肖，我就讓妳好看」
    等語（臺語）恐嚇伊，致伊心生畏懼；並公然以「幹你娘雞
    巴、臭雞巴、妳去給人家幹」等言語辱罵伊，致伊名譽受有
    損害，精神上痛苦萬分。而被告因上開恐嚇及公然侮辱等案
    件，業經臺灣基隆地方法院（下稱基隆地院）以99年度易字
    第 203號、本院99年度上易字第1690號刑事判決處被告拘役
    70日確定在案，爰依民法第184條第1項、第195條第1項規定
    ，請求被告賠償非財產上之損害。其於本院起訴聲明為：(一)
    被告應給付原告新台幣（下同）50萬元及自刑事附帶民事訴
    訟起訴狀繕本送達被告翌日起至清償日止，按週年利率百分
    之五計算之利息。(二)請依職權宣告假執行。
二、被告則以：案發當時原告係以伊竊電為由，通知警察前來處
    理，伊因一時衝動始以上開言詞辱罵原告，惟伊現已知錯。
    又伊因本件事故被判刑，已遭保全公司解僱，目前失業中，
    家中尚有二子就讀高中，每月僅靠妻子 2萬多元收入支付開
    銷，無力給付原告請求之高額賠償金等語，資以抗辯，並於
    本院答辯聲明：原告之訴駁回。
三、查原告主張被告於前揭時、地，以「妳做主委沒有什麼好囂
    張，太假肖，我就讓妳好看」等語（臺語）恐嚇原告，並公
    然以「幹你娘雞巴、臭雞巴、妳去給人家幹」等言語辱罵原
    告等情，為被告所不爭執，自堪信為實在。而被告上開恐嚇
    、粗鄙之穢語，其內容寓有輕蔑、貶抑人格及恫嚇人身安全
    之意涵，足以使原告及一般人產生難堪不悅，客觀上確有貶
    抑原告之名譽、人格尊嚴及社會地位之意味，並致其心生畏
    懼，精神上受有痛苦，堪認已達到辱罵、恐嚇原告之程度，
    可見被告確有侵害原告名譽，並致危害其人身安全之侵權行
    為，且情節重大。而被告上開行為所涉恐嚇、公然侮辱之刑
    事責任經檢察官起訴後，已由基隆地院刑事庭99年度易字第
    203號及本院99年度上易字第1690號刑事判決處被告拘役70
    日，並得易科罰金確定在案，亦經本院依職權調閱上開刑事
    案卷查核無訛，復有該刑事判決書在卷可資佐證（見本院卷
    第50頁至第56頁），益見被告確有不法侵害原告名譽，並致
    危害其人身安全之情事甚明。
四、按因故意或過失，不法侵害他人之權利者，負損害賠償責任
    。不法侵害他人之身體、健康、名譽、自由、信用、隱私、
    貞操，或不法侵害其他人格法益而情節重大者，被害人雖非
    財產上之損害，亦得請求賠償相當之金額，民法第 184條第
    1項、第195條第 1項分別定有明文。又所謂相當金額，應以
    實際加害情形與被害人名譽影響是否重大，及被害人之身分
    地位與加害人經濟狀況等關係定之 (最高法院47年台上字第
    1221號判例意旨參照)。 查被告不法侵害原告之名譽，並致
    危害其人身安全，精神上受有痛苦，且情節重大，已如前述
    ，則原告請求被告賠償非財產上之損害，自屬有據。本院審
    酌被告不法侵害原告名譽，並致其心生畏怖之情形，及被告
    係高工畢業，目前無業，於本件事故發生時任職於保全公司
    ，月薪 3萬元，名下有房屋、土地、股票投資等財產，此有
    其稅務電子閘門財產所得調件明細表附卷可佐 (見本院卷第
    38頁至43頁)； 而原告為高職畢業，原任職於餐飲業店長，
    月薪 3萬元，目前無業，名下有房屋、土地等財產，亦有其
    稅務電子閘門財產所得調件明細表在卷可參(見本院卷第33
    頁至36頁)， 因被告不法侵害其名譽，並致其心生畏怖，而
    蒙受精神上痛苦，及兩造其他身分、地位、經濟能力等一切
    情狀，認原告請求非財產上損害以 5萬元為適當；逾此金額
    之請求，為無理由，不應准許。
五、次按給付無確定期限者，債務人於債權人得請求給付時，經
    其催告而未為給付，自受催告時起，負遲延責任；其經債權
    人起訴而送達訴狀，或依督促程序送達支付命令，或為其他
    相類之行為者，與催告有同一之效力，民法第229條第2項定
    有明文。查原告起訴請求被告賠償非財產上之損害，本院於
    100年1月 6日進行第一次準備程序，並經兩造到庭，應認被
    告自斯時起即負給付之遲延責任，原告自得請求被告賠償非
    財產上之損害5萬元及自100年1月7日起至清償日止，按年息
    5％計算之利息。
六、綜上所述，原告依侵權行為之法律關係，請求被告賠償 5萬
    元及自100年1月 7日起至清償日止，按年息百分之五計算之
    法定遲延利息，洵屬正當，應予准許；逾此部分之請求，即
    無理由，應予駁回。又本件訴訟標的金額未逾 150萬元，係
    屬不得上訴第三審法院之事件，一經本院判決即告確定，就
    原告勝訴部分自無宣告假執行之必要；至其敗訴部分，其假
    執行之聲請亦失所附麗，均應予駁回。
七、本件為判決基礎之事證已臻明確，兩造所提其餘攻擊、防禦
    方法，經本院逐一審酌後，均與前開論斷結果無礙，爰不再
    一一論述，併此敘明。
八、據上論結，本件原告之訴為一部有理由，一部無理由，依民
    事訴訟法第79條，判決如主文。
中    華    民    國   100    年    2     月    1     日
                    民事第十九庭
                        審判長法  官  魏麗娟
                              法  官  李媛媛
                              法  官  吳麗惠
正本係照原本作成。
不得上訴。
中    華    民    國   100    年    2     月    1     日
                              書記官  吳碧玲